【裁判字號】    98,訴,2560
【裁判日期】    981231
【裁判案由】    毒品危害防制條例
【裁判全文】
臺灣板橋地方法院刑事判決              98年度訴字第2560號
公  訴  人  臺灣板橋地方法院檢察署檢察官
被      告  甲○○
選任辯護人  吳錫欽律師
上列被告因毒品危害防制條例案件，經檢察官提起公訴（98年度
偵字第969號），本院判決如下：
    主  文
甲○○販賣第三級毒品，共貳罪，各處有期徒刑伍年，未扣案門
號0000000000號行動電話壹具（含SIM 卡壹枚）沒收之，如全部
或一部不能沒收時，追徵其價額，販賣第三級毒品所得財物新臺
幣壹仟元與玖佰元沒收之，如全部或一部不能沒收時，以其財產
抵償之；又轉讓第三級毒品，共肆罪，各處有期徒刑貳月，未扣
案門號0000000000號行動電話壹具（含SIM 卡壹枚）沒收之，如
全部或一部不能沒收時，追徵其價額。應執行有期徒刑陸年，未
扣案門號0000000000號行動電話壹具（含SIM 卡壹枚）沒收之，
如全部或一部不能沒收時，追徵其價額，販賣第三級毒品所得財
物新臺幣壹仟玖佰元沒收之，如全部或一部不能沒收時，以其財
產抵償之。
    事  實
一、甲○○明知其於民國97年10月間某日，以每公克新臺幣（下
    同）3 百餘元之價格，向真實姓名年籍不詳，綽號和尚之成
    年男子購入重量總計約1 百公克之愷他命（即Ketamine，又
    稱：K 他命），嗣後更曾先行秤量後，以約0.6 至0.65公克
    不等重量均分包裝於夾鍊袋內而持有者，為毒品危害防制條
    例第2 條第2 項第3 款規定列管之第三級毒品，不得非法販
    賣、轉讓，竟先後於：（一）97年10月27日18時54分許，因
    乙○○以其持用之門號0000000000號行動電話撥打甲○○所
    有之門號0000000000號行動電話，並告以欲購買兩包愷他命
    ，甲○○便基於販賣愷他命之犯意而承諾出售，待同日19時
    6 分許，乙○○抵達臺北縣樹林市○○街之甲○○工作店址
    附近之某樂透彩券行外後，隨再致電聯繫甲○○，甲○○即
    持前揭裝妥之愷他命兩包前往售與之，同時收取乙○○交付
    之兩人約定對價1 千元。（二）同年月29日14時54分許，韓
    湘茹以門號0000000000號行動電話撥打甲○○之上開門號行
    動電話，詢問其有無愷他命可供施用，甲○○乃基於轉讓愷
    他命之犯意應允之，並於該日稍後韓湘茹前往上述甲○○工
    作地點附近之某處檳榔攤後，無償轉讓1 包重量不詳之愷他
    命與韓湘茹。（三）同年11月17日21時37分許，甲○○以前
    開門號行動電話與持用另支門號0000000000號行動電話之韓
    湘茹聊天時，韓湘茹突向甲○○要求提供愷他命施用，甲○○隨即答應所請，嗣於同日21時51分許親至韓湘茹當時位於
    桃園縣龜山鄉○○路某處之住所外，再致電韓湘茹而出後，
    無償轉讓前揭分裝持有之愷他命1 包與韓湘茹。（四）同年
    月18日0 時38分許，韓湘茹復以門號0000000000號行動電話
    聯繫甲○○持用之上述門號，請甲○○前來之時順便攜帶愷
    他命，甲○○即基於轉讓愷他命之犯意，於同日2 時3 分許
    抵達韓湘茹之住處，並無償轉讓前開分裝之愷他命1 包與韓
    湘茹。（五）同年月20日11時52分許，丙○○以門號000000
    0000號行動電話撥打與甲○○之前開門號，詢問有無愷他命
    可供轉讓，甲○○遂在同意所求後自行前往丙○○位於臺北
    縣泰山鄉○○路○段145巷6弄2號4樓之住處附近，再於同日
    12時37分許回電告知其已抵達，丙○○隨即下樓與之碰面，
    並收得甲○○當場無償轉讓已捲入愷他命之香菸1支。
    （六）同日17時24分許，丙○○復感施用需求，乃再以上開
    方式聯繫甲○○，請其出售兩包愷他命，甲○○即改基於販
    賣犯意而承諾之，俟甲○○於同日18時13分許重抵丙○○住
    處附近後乃再致電聯繫，丙○○隨之下樓會面並交付約定對
    價9 百元，甲○○則當場交付丙○○2 包前所分裝持有之愷
    他命。嗣經警依通訊監察所得請得本院核發之搜索票後，於
    97年12月4 日10時30分許前往甲○○位於臺北縣板橋市○○
    路○ 段135 號3 樓之住處搜索，繼而扣得分裝完成之愷他命
    67包（合計淨重1.88公克，純度百分之32.87 ，純質淨重0.
    62公克）、電子磅秤1 臺，及未經使用之分裝袋1 批後，終
    查獲上情。
二、案經行政院海岸巡防署海岸巡防總局北部地區巡防局第一二
    岸巡大隊（下稱北部地區巡防局）報告臺灣板橋地方法院檢
    察署檢察官偵查起訴。
    理  由
壹、程序部分：
一、按通訊監察錄音之譯文，僅屬依據監聽錄音結果予以翻譯之
    文字，固具文書證據之外觀，但實際上仍應認監聽所得之錄
    音帶或光碟，始屬調查犯罪所得之證物，乃係刑事訴訟法第
    165 條之1 第2 項所稱之證物，如其蒐證程序合法，並經合
    法調查，自具證據能力。檢察官若提出通訊監察錄音之譯文
    為證據方法，實乃以其監聽所得之錄音帶或光碟，為調查犯
    罪所得之證物，法院應依刑事訴訟法第165 條之1 所定方法
    進行調查，以判斷該錄音帶或光碟是否與通訊監察錄音之譯
    文相符。而監聽錄音製作之譯文，雖通常為偵查犯罪機關單
    方面製作，然若被告或訴訟關係人對其真實性並無爭執，經
    法院於審判期日提示譯文供當事人辨認、表示意見並為辯論
    者，程序即屬正當（最高法院95年度臺上字第295 號、94年
    度臺上字第4665號判決意旨參照）。是如依通訊保障及監察
    法進行通訊監察所取得之證據，如係依法文規定之程序所取
    得，自有證據能力。查北部地區巡防局前對被告所持門號00
    00000000號行動電話進行通訊監察，係由法定有權機關即本
    院法官依法核發97年度聲監字第935 號通訊監察書進行監聽
    ，合乎通訊保障及監察法所規範之法定要件，且取證程序未
    見違法情事，是該通訊監察所取得之內容或所衍生之證據如
    譯文資料，自有證據能力。又本案被告甲○○、辯護人、檢
    察官對於通訊監察之內容及譯文之真正均不爭執，且前開通
    訊監察譯文並於本院審理時經合法調查，則前開通訊監察譯
    文自有證據能力。
二、證人乙○○、丙○○、丁○○於偵訊時之具結陳述均有證據
    能力：
（一）按92年修正公布之刑事訴訟法改採以當事人進行為主之訴
      訟制度，檢察官代表國家偵查犯罪、實施公訴，基於當事
      人一方原告之地位，就被告犯罪事實及訴訟條件與據以認
      定證據能力等訴訟程序上之事實，固應善盡舉證責任。然
      因檢察官訊問證人等被告以外之人時，均能遵守法律規定
      而不致違法取供，並令具結，可信性極高，為兼顧理論與
      實務，乃於同法第159 條之1 明定檢察官於偵查程序取得
      被告以外之人所為陳述，除顯有不可信之情況者外，均有
      證據能力，得為證據。故被告、辯護人若主張其顯有不可
      信之情形者，本乎當事人主導證據調查原則，自應負舉證
      責任，否則，被告以外之人向檢察官所為之陳述，毋庸另
      為證明，即得作為認定被告犯罪之證據。而所謂「顯有不
      可信」之情況，係指其不可信之情形，甚為顯著了然者，
      固非以絕對不須經過調查程序為條件，然須從卷證本身，
      綜合訊問時之外部情況，為形式上之觀察或調查，即可發
      現，無待進一步為實質調查之情形而言，最高法院96年度
      臺上字第5684號判決意旨載述甚詳。
（二）本案辯護人雖爭執證人乙○○、丙○○、韓湘茹於偵查中
      具結後證言之證據能力，惟提出之相關質疑，即證人等係
      因過去未曾經歷刑事偵查程序，在緊張、畏懼之心態下，
      始因檢察官之誘導，作出不利被告證言，所述均因存有顯
      不可信之情況，應認皆無證據能力。惟查，本院因辯護人
      提出如上質疑，乃依職權就證人乙○○、丙○○、韓湘茹
      之偵訊錄音光碟重予勘驗，雖因收音器材運作效果不佳之
      故，致部分錄音內容無法清晰聽聞，惟至少證人等於針對
      檢察官所提諸如：怎麼跟被告買、買多少錢、東西是什麼
      等認定以下被告轉讓、販賣愷他命要件事實之重要問題，
      而為相關回覆時，仍得勘驗辨識其中詳細情節，未有模糊
      難解之處，當中雙方顯現之問答氣氛，亦無足徵辯護人所
      謂證人等是在受到較為強烈之壓制程度下，方屈服檢察官
      之意思而為陳述此一疑慮確係屬實之任何依據，基此，自
      無從逕為斷言前開證人於偵查中，確正處於遭受強暴、脅
      迫、詐欺、利誘等外力干擾，或是心理狀況已受有影響，
      導致其等自由陳述可能大受妨礙之不法情狀之中。
（三）又按訊問證人，縱於法院審理之中，於進行證人調查之主
      詰問程序時，亦得於合法情形下施以誘導，此觀諸刑事訴
      訟法第166 之1 第3 項各款規定即可明瞭，是以絕非如辯
      護人所言，得徒憑有無誘導之形式判斷訊問合法與否，甚
      而直接推論證人所言證據能力之有無；再者，前開詰問規
      定本僅屬審判中之主詰問限制規則，偵查訊問程序並無準
      用依據，由是可知辯護人之前開意見亦有所失；況若細繹
      勘驗還原之訊問實情，檢察官訊以證人乙○○者，均係屬
      「用多少錢買」、「交給他多少錢」等開放性之問題形式
      ，毫無誘導意涵可言；對證人丙○○雖曾問及「炒飯就是
      指K 他命，2 個就是2 小包，然後多少錢跟他買」，然斯
      時檢察官原係在探詢證人丙○○購毒支付之對價，則其既
      無任何預設答案隱含於問題之中，當亦不屬誘導範疇。至
      檢察官雖曾先行解釋譯文當中之「炒飯」、「2 個」等詞
      語含意，惟此本係因證人丙○○於前一問題中，已坦認炒
      飯便是愷他命之意，檢察官據此理解始另為價格之確認，
      要無違法不當可言；秉諸同理，檢察官在對證人韓湘茹質
      以「老實講啦，5 罐牛奶是什麼東西啦，2 支是什麼，譯
      文我看過上萬通了啦，意思我會不知道」時，亦是因為證
      人韓湘茹原本否認有收受被告轉讓之愷他命情事，嗣在其
      終願坦承與被告通訊監察譯文中提到的「東西」就是指愷
      他命後，檢察官方對通聯當中出現之「5 罐牛奶」、「2
      支」等語再作釐清，自更無誘導嫌疑可言。
（四）又對偵查中之證人所述，若被告防禦權已藉其他方式加以
      保障，亦即對證人審判外陳述給予程序性的擔保與驗證後
      ，則法例上多容許對質詰問之例外，而允許被告用其他方
      式來檢驗該審判外陳述，是以刑事訴訟法於確立傳聞法則
      之同時，另亦設計了若干例外，此即同法第159 條之1至
      之5 之規定，於此被告之對質詰問權雖受到一定程度之限
      制，惟如該審判外陳述之外觀有足夠可信性，得以取代被
      告對質詰問權的檢驗，甚而為法院發現真實所需要，仍可
      例外認為該審判外陳述有證據能力。至司法院大法官會議
      釋字第582 號解釋所指「證人於審判中，應依法定程序，
      到場具結陳述，並接受被告之詰問，其陳述始得作為認定
      被告犯罪事實之判斷依據」，係指證人於審判中有傳喚之
      必要，經於審判程序傳喚作證時，應給予被告詰問權，如
      此該部分之證述內容始得作為認定被告犯罪事實之判斷依
      據，而證人於偵查中之證述，如已符合刑事訴訟法第159
      條之1 第2 項之規定，且經依法具結，其陳述自不因未經
      被告對質詰問，而不具證據能力，故辯護人另以證人乙○○、丙○○、韓湘茹於偵查時之證詞，因未經被告對質詰
      問，此部分之證詞不得作為證據，毋寧亦有誤會。
（五）準此，上開各證人於偵查中所為證言，既皆曾具結擔保所
      述內容確符事實，復未查得其等證述中存有何等顯不可信
      之具體情狀，揆諸首揭述說明，自應認其等偵查所述均具
      有證據能力。
三、又被告於偵查程序之中所為之相關陳述，查既無遭受不正訊
    問之違法情狀，此與本院以下認定事實所用其餘非屬供述證
    據部分，因未有傳聞法則之適用，且無任何違法取證之跡象
    存在，自亦均得作為證據，合先敘明。
貳、實體部分：
一、訊據被告於本院準備程序之中，已對其於事實一（三）之所
    載時地，確有無償交付愷他命1 包與韓湘茹之轉讓犯行此節
    予以坦承，且與證人韓湘茹於偵、審程序先後對此所為之證
    述，及卷附通訊監察譯文之對話內容互核相符，應可證被告
    前開出於任意性之自白確屬事實無誤，關此部分之犯行，應
    已足為認定。
二、至其餘被訴轉讓與販賣愷他命之前開犯行部分，被告則全予
    否認，矢口辯稱其未有任何交付毒品之行為，縱於通訊監察
    譯文當中，曾有對應之約定記載，最終亦未曾完成實際轉讓
    動作，遑論收取對價云云，被告之辯護人亦以：被告原為廚
    師，因金融風暴之故失業，後在他人介紹之下始行接觸愷他
    命，然購入經查扣之毒品均係供被告自己施用之物，除曾無
    償轉讓韓湘茹1 次外，絕無其他轉讓甚或販賣犯行等語，為
    被告補充置辯。
三、經查：
（一）就被告曾有於上開事實一（二）、（四）所載時地，先後
      兩次分別以未有約定對價支付之方式，無償轉讓愷他命各
      1 包與韓湘茹收受此情，業經證人韓湘茹於偵查中具結後
      以：97年10月29日下午2 時許，被告帶乙小包K 他命到樹
      林市○○街交給伊，沒收錢；97年11月18日，被告則將K
      他命乙包帶到伊龜山租屋處，伊沒有給被告錢，是被告請
      伊的等語陳稱綦詳；再參諸卷附被告門號0000000000號行
      動電話於前開時段內之通訊監察譯文，於97年10月29日14
      時54分許，亦確有與韓湘茹持用門號0000000000號行動電
      話進行通聯之紀錄，而兩人當時之對話內容：A （即被告
      ）：喂。B （即韓湘茹）：你那邊有嗎？A ：沒有耶，要
      跟別人借。B ：要跟誰借。A ：朋友耶。B ：這附近的人
      嗎？A ：是啊。B ：好啊，你去跟他借。A ：要幾罐牛奶
      。B ：五罐。A ：好，B ：我過去檳榔攤。A ：好等語，
      更經證人韓湘茹於偵訊中明確表示「五罐牛奶」即為愷他
      命之意；又卷附之97年11月18日0 時38分許之被告與韓湘
      茹另持用門號0000000000號行動電話通聯之內容：B （即
      韓湘茹）：你等一下過來家裡。A （即被告）：喔，好阿
      ，你那邊... 。B ：東西順便帶過來等語當中，兩人提及
      之「東西」此語，同為證人韓湘茹於檢察官請其回憶之時
      ，明白答稱正係愷他命之意，凡此在在可徵被告除其以上
      自承部分之外，尚曾另有2 次交付愷他命各1 包與韓湘茹
      之轉讓第三級毒品行為。
（二）證人韓湘茹嗣於本院審理時，雖改為證稱：10月29日譯文
      說的牛奶就是牛奶，但檢察官一直問伊什麼錢，還叫伊不
      要騙他，檢察官說施用沒有事，所以他說什麼伊就一直點
      頭，伊很反對被告吸食K 他命，且常常會在電話裡叫被告
      買東西，伊跟被告說幫伊買牛奶回來，就是叫被告過來看
      伊；11月18日東西指的應該是VCD ，因為當時第四臺壞掉
      ，所以伊叫被告拿過來給伊，前幾天就有說了，但被告一
      直沒有拿過來，檢察官問東西是不是就是K 他命，伊講他
      也不相信，伊就只好一直點頭云云。然查，證人韓湘茹於
      98年6 月30日偵訊作證之時，檢察官所執問題及其回覆內
      容，經本院勘驗當日錄音光碟後確認與筆錄上之記載大致
      均屬相符，其間證人韓湘茹甚對諸如被告提供之毒品時地
      、有無收錢等細節事項，皆曾作出相關陳述，非但未有如
      其所言之僅有不斷點頭，不為明確肯否表示之狀況，檢察
      官之訊問方式更無顯現任何不法，遑論有何威逼脅迫之情
      事存在。況證人韓湘茹當時在偵查當中，在未對牛奶、二
      支等詞即為相約毒品轉讓之暗語加以坦承前，事實上便已
      主動將「東西」之意正是愷他命此情詳予告知檢察官，檢
      察官反係因此方發現證人韓湘茹就上開詞句之解釋頗多矛
      盾，在重為訊問之後，證人韓湘茹始就上情全部坦認，由
      是可見證人韓湘茹所謂之「東西」乃指VCD 此語毫無所據
      。再就97年10月29日被告與韓湘茹間之通聯前後內容細為
      推敲，如被告與韓湘茹真係在談論牛奶購買一事，以被告
      最初於偵查中供陳之：牛奶就是牛奶，因為對方（應指韓
      湘茹）家住在超商樓上等語兩相對照，則有疑義者為，被
      告待其前往韓湘茹住處時一併購得交付豈非甚易，何須反
      由韓湘茹親自前往被告樹林工作處所附近相約碰面，況查
      被告在確認韓湘茹需求數量為何之前，即因韓湘茹先行問
      及其手邊有無可資交付者，表示暫無現貨而須另向他人調
      取，單憑前開牛奶代購之相關說詞，又怎能對此提出合理
      解釋，綜上，證人韓湘茹於本院審理時之翻異陳稱，當屬
      迴護被告之不實舉動，要無足取，自應認其於偵訊中之結
      證所言較為可信。
（三）又被告曾在上開事實一（一）、（五）所載時地，各以1
      千元、9 百元之價格販賣愷他命與乙○○、丙○○，及在
      事實一（六）揭示之時地，無償轉讓含有愷他命之香菸1
      支與丙○○等情，早亦分經證人乙○○於偵查中結證以：
      伊約以1千元價格向被告購買2包K他命，伊是獨資買來施
      用，不是與被告合資，97年10月27日譯文中的「二個」就
      是指2包K他命，後來是在樹林俊英街那邊交易，伊給被告
      1千元，被告給伊2包重量不詳的K他命等語；及證人丙○○偵訊時之具結證以：97年11月20日中午被告到伊泰山住
      處找伊，請伊抽1支含有K他命的香菸，伊沒有給被告錢，
      是被告請伊抽的，97年11月20日譯文中的「炒飯」就是指
      K他命，「二個」是等語K他命2小包，價格約9百元至1千
      元，被告在伊家樓下交易，被告給伊2小包重量不詳K他命
      ，伊給被告9百元至1千元，是伊獨資買來自己施用，不是
      與被告合資購買等語說明清楚；而證人丙○○在本院審理
      時，亦再次重申被告有於97年11月20日中午至其住處，請
      其抽用捲有K他命之香菸1支，據此比對被告與乙○○持用
      之門號0000000000號行動電話，及與丙○○門號
      0000000000號行動電話，在前開時日之通訊監察譯文卷附
      紀錄，同可獲致相符之驗證結論。
（四）待至本院審理之時，證人乙○○、丙○○固仍表示被告當
      時的確曾有交付愷他命與其等之如上行為，惟已一反前情
      改謂其中並無對價關係，被告純係基於無償轉讓之意，提
      供愷他命與其等施用，並齊聲辯稱偵訊當中所提金額部分
      ，僅為其等就一般市價予以說明之表示，證人乙○○更轉
      而證稱：伊當時回答有拿（錢）給被告，但伊沒有說被告
      有沒有收，因為檢察官也沒有問云云。但查，於本院依職
      權勘驗證人乙○○、丙○○偵訊部分之實際問答經過後，
      事實上全未發覺證人等所指之如上情形，斯時檢察官始終
      係以「用多少錢買」、「交給被告多少錢」等語請證人乙○○交代購買對價，對證人丙○○亦是以「然後多少錢跟
      被告買」之問題形式相詢，此有勘驗筆錄存於本院審理卷
      內可查，則首可確認者為，檢察官當時絕非在和證人乙○○、丙○○討論2 包愷他命於市場上之大略行情，更有甚
      者，證人乙○○既係在檢察官對其明白質以「然後你交給
      他多少錢」此一問題後，直接回稱1 千元，且於檢察官再
      次問以「1 千元，他給你2 包K 他命」時，重為肯定答覆
      ，果被告最終分文未取，證人乙○○既有眾多機會釐清此
      節，豈有可能刻意保留，有無支付毒品對價此情既攸關被
      告所為究應該當販賣毒品抑或單純之轉讓罪名，對被告之
      權益影響自屬甚鉅，證人乙○○憑其智識，自無可能諉為
      不知，在早已明瞭其間差別之情況下，迂迴辯駁是因檢察
      官沒有問，所以其始終未曾補陳被告並無收錢云云，孰得
      置信。衡以證人乙○○、丙○○既均與被告毫無怨隙，復
      皆承認有相當交情，在查無任何可能之攀誣動機存在條件
      下，又怎需設詞陷害被告，使其更負販賣毒品之較重刑責
      ；況在通訊監察譯文之記載當中，事實上既從無明確之對
      價約定言語出現，倘非係由證人乙○○、丙○○主動陳明
      所付價金，何能驗證此點，如檢察官真有誘導意思，又怎
      會放任證人丙○○、韓湘茹表示自被告處取得毒品非必皆
      有對價，不求其等為一致之購買證稱。從而，證人乙○○
      、丙○○於本院審理時，就事實一（一）、（五）之反覆
      證詞，洵屬臨訟杜撰之語，並無足取，被告確曾於當時分
      向乙○○、丙○○收受2 包愷他命毒品對價此情，實屬無
      可懷疑。至關於被告向丙○○收得2 包愷他命對價金額之
      認定，因其於偵查中證述之時始終難予肯定究為9 百元或
      是1 千元，爰依罪證有疑，利於被告之證據法則，從有利
      被告之認定，認被告當日所收之毒品出售價額應為9 百元
      。
（五）按販賣毒品罪，不以販入之後，復行賣出為必要，只須意
      圖營利而販入或賣出，有一於此，犯罪即應成立，此經最
      高法院著有92年度臺上字第7046號判決意旨可供參照。經
      查本案被告遭查獲後，員警於其前開住處中，總計搜得67
      包業由被告分裝完成，且經夾鍊袋包裹妥當之愷他命，經
      本院送法務部調查局對之全數進行鑑定，確認存於各夾鍊
      袋當中之結晶物體，均含有第三級第19項毒品愷他命之成
      分（合計淨重46.63 公克、空包裝總重10.84 公克、平均
      純度百分之95.13 、純值淨重44.36 公克），此有該局98
      年9 月22日調科壹字第09800488140 號鑑定書存卷可稽，
      復觀以被告於本院審理時之自承情事，該批愷他命係其於
      97年10月間，向綽號和尚之人，以100 公克總價3 萬多元
      購入之毒品，且在買受之後，其更已另作秤重平均分裝，
      基此，被告其後交付與乙○○、丙○○、韓湘茹之愷他命
      ，除丙○○曾予收受之內含愷他命香菸1 支，其中重量難
      以判斷，及如上提及事實一（二）中韓湘茹向被告索取愷
      他命，或因被告臨時無從自工作地點返家拿取，致須先向
      他人調取者外，當應屬該等業經被告分裝完成，且分別置
      於夾鍊袋中加以持有之部分，再依內政部警政署刑事警察
      局98年8 月19日刑鑑字第0980105811號函文所示，斯時被
      告住處經查獲之67包愷他命，經該局各別秤重後，於排除
      據被告表示係屬未及細分之編號A1、A2兩包部分後，其餘
      總數65包之愷他命淨重盡皆落於0.6 至0.65公克之間，其
      前後交付乙○○、丙○○、韓湘茹之數包愷他命，重量理
      亦應在此範圍之內，則被告於兩次售與乙○○、丙○○各
      兩包，重量最多約1.3 公克之愷他命時，既至少曾向其等
      收受9 百元之對價，對照換算所得之該批愷他命每克購入
      所耗成本3 百餘元，被告於交付毒品並收取對價之時，確
      有賺取中間價差之營利舉動及主觀意思已甚明瞭。遑論販
      賣愷他命係違法行為，非可公然為之，且有其獨特之販售
      路線及管道，復無公定價格，容易增減分裝之份量，而每
      次買賣之價量，可能隨時依雙方關係深淺、資力、需求量
      及對行情之認知、來源是否充裕、查緝是否嚴緊、購買者
      被查獲時供述購買對象之可能風險之評估等，而異其標準
      ，非可一概而論，從而販賣之確切利得，一般除販賣者坦
      承犯行明確外，委難察得實情，惟販賣之人從價差或量差
      中牟利之方式雖異，然其販賣行為在意圖營利則同一，被
      告是否真願甘冒重罰而按購入價格轉售乙○○、丙○○不
      求利得，本即有疑，復按一般民眾普遍認知毒品之非法交
      易政府一向查禁森嚴，且予以重罰，衡諸常情，倘非有利
      可圖，絕無平白甘冒被嚴查重罰高度風險之理，從而，舉
      凡其有償交易，除有足以反證其確無圖利本意，自難因無
      法詳為查悉被告之原先販入，與其後轉售之價格全貌，作
      為是否高價賣出之精準比較，即可謂其無營利之意思而阻
      卻販賣犯行之追訴。綜上，被告交付愷他命各2 包與乙○○、丙○○，同時收取對價1 千元與9 百元之行為，其用
      意確在於賺得利差，而有販賣營利之意圖，甚已可認其確
      已得利此情，於本案已臻明白，其確有販賣第三級毒品愷
      他命之與乙○○、丙○○犯行，應亦堪以認定。
（六）從而，被告先後販賣愷他命與乙○○、丙○○各1 次，及
      無償轉讓愷他命與丙○○1 次、韓湘茹3 次之相關事證已
      臻甚明，被告犯行咸可認定，自應予以依法論科。
四、查被告行為後，毒品危害防制條例業於98年5 月20日修正公
    布，且未另訂施行日期，而該條例第36條所定「本條例自公
    布後六個月施行」，係指該條例於92年7 月9 日公布之修正
    條文而言，並未兼及98年5 月20日修正公布之條文，故98年
    5 月20日公布之毒品危害防制條例修正條文之生效日期，應
    依中央法規標準法第13條對於法規生效施行日之規範，自公
    布日起至第3 日即98年5 月22日發生效力（司法院98年6 月
    29日院台廳刑一字第0980014643號函參照），據此，本案應
    依刑法第2 條第1 項規定，比較新舊法以定其應適用之刑罰
    法律；次依刑法第2 條第1 項規定比較新舊法，係針對刑罰
    法律修正變更之部分，就有利或不利於被告之一切相關情狀
    ，綜理全部結果而為比較，以定其應適用之法律，且一經定
    其應適用之法律後，即需整體適用之，除法有明文外，不得
    任意割裂適用。本案經本院綜理被告所涉販賣第三級毒品犯
    行之一切相關情狀，再依刑法第2 條第1 項規定比較新舊法
    結果，認修正後毒品危害防制條例第4 條第3 項所定販賣第
    三級毒品罪之法定刑度，較諸修正前同條項之規定為高（法
    定刑中關於有期徒刑部分之刑度相同，罰金刑部分之上限則
    由新臺幣500 萬元提高至700 萬元），是修正後規定並未較
    有利於被告，揆諸上揭說明，本案自應適用98年5 月22日生
    效前之修正前毒品危害防制條例規定處斷，合先敘明。
五、查愷他命為毒品危害防制條例第2 條第2 項第3 款規定之第
    三級毒品，不得販賣及轉讓，核被告所為，係犯修正前毒品
    危害防制條例第4 條第3 項之販賣第三級毒品罪、第8 條第
    3 項之轉讓第三級毒品罪；其於販賣、轉讓前持有愷他命之
    低度行為，應為其後之販賣、轉讓高度行為所吸收，不另論
    罪。又被告所為之2 次販賣，與4 次轉讓愷他命之犯行間，
    犯意各別、行為互殊、時地有異，應予分論併罰。審酌被告
    年紀甚輕，不思努力進取，以己身能力賺取所需，明知愷他
    命對於人體有莫大之戕害，販賣、轉讓毒品之行為更對社會
    秩序有嚴重影響，竟仍為圖一己私利，及難為可採之動機，
    漠視毒品之對他人與社會之危害性，而為本案上開犯行，危
    害國民身心健康及社會風氣，進而敗壞社會治安，甚屬不當
    ，又被告販賣與轉讓之毒品數量雖屬微量，然其犯罪後仍一
    再狡辯所為，僅願作部分坦承，被告於刑事程序中雖有緘默
    之權，惟非謂其可恣意說謊，扭曲事實，本院難見其呈現之
    絲毫悔意，更無從察得被告於本案有何足堪憫恕之處，只求
    費盡心思逃避員警查緝所為不法，卻不願將之用於正途，及
    斟酌其犯罪之動機、目的、手段等一切情狀，分別量處如主
    文所示之刑，並定其應執行之刑，以示警惕，公訴人雖具體
    求刑8 年，然本院斟酌前開情節，認宣告前開之徒刑期間，
    應即足懲其非，公訴人求處刑期實已過重，尚難採認。
六、被告自承其所有之安插門號0000000000號SIM 卡之行動電話
    1 具，既為被告用以聯絡本案欲收受愷他命之乙○○等人，
    供本案犯罪所用之物，而被告販賣愷他命與乙○○、丙○○
    分別取得之1 千元、9 百元對價部分，顯亦屬其於本案中之
    犯罪所得財物，爰均依毒品危害防制條例第19條第1 項規定
    宣告沒收，而被告前開（含SIM 卡）之行動電話1 具雖未扣
    案，然不能證明業已滅失，如執行時全部或一部不能沒收，
    仍應追徵其價額，又被告收取之販毒價金如全部或一部不能
    沒收時，並應以其財產抵償之。末查，本案既無證據顯示被
    告向和尚買受愷他命時，即已存有營利之意圖，是以於其住
    處查獲之67包愷他命，衡情應僅屬被告單純持有之第三級毒
    品，此既與另扣得之電子磅秤與分裝袋1 批等物均與被告本
    案犯行無關，本院自無從為沒收之諭知，附此陳明。
七、至證人乙○○、丙○○、韓湘茹在本院審理程序之中，以證
    人身分具結作證迴護被告所言，究竟有無虛偽陳述，而另涉
    犯偽證罪嫌，當應由檢察官續為偵查後，再分別另為適法之
    處置，併此陳明。
據上論斷，應依刑事訴訟法第299 條第1 項前段，毒品危害防制
條例修正前第4 條第3 項、第8 條第3 項、第19條第1 項，刑法
第2 條第1 項前段、第11條前段、第51條第5 款，判決如主文。
本案經檢察官蘇振文到庭執行職務。
中    華    民    國    98    年    12    月    31    日
                  刑事第六庭審判長  法  官  胡堅勤
                                    法  官  林家賢
                                    法  官  盧軍傑
上列正本證明與原本無異。
如不服本判決，應於判決送達後10日內敘明上訴理由，向本院提
出上訴狀 (應附繕本) ，上訴於臺灣高等法院。其未敘述上訴理
由者，應於上訴期間屆滿後20日內向本院補提理由書「切勿逕送
上級法院」。
                                    書記官  周玉茹
中    華    民    國    99    年    1     月    4     日
附錄本案論罪科刑法條全文：
毒品危害防制條例修正前第4條
製造、運輸、販賣第一級毒品者，處死刑或無期徒刑；處無期徒
刑者，得併科新臺幣1千萬元以下罰金。
製造、運輸、販賣第二級毒品者，處無期徒刑或7 年以上有期徒
刑，得併科新臺幣7 百萬元以下罰金。
製造、運輸、販賣第三級毒品者，處5 年以上有期徒刑，得併科
新臺幣5 百萬元以下罰金。
製造、運輸、販賣第四級毒品者，處3 年以上10年以下有期徒刑
，得併科新臺幣3 百萬元以下罰金。
製造、運輸、販賣專供製造或施用毒品之器具者，處1 年以上7
年以下有期徒刑，得併科新臺幣1百萬元以下罰金。
前5項之未遂犯罰之。
毒品危害防制條例第8 條
轉讓第一級毒品者，處1 年以上7 年以下有期徒刑，得併科新臺
幣100 萬元以下罰金。
轉讓第二級毒品者，處6 月以上5 年以下有期徒刑，得併科新臺
幣70萬元以下罰金。
轉讓第三級毒品者，處3 年以下有期徒刑，得併科新臺幣30萬元
以下罰金。
轉讓第四級毒品者，處1 年以下有期徒刑，得併科新臺幣10萬元
以下罰金。
前四項之未遂犯罰之。
轉讓毒品達一定數量者，加重其刑至二分之一，其標準由行政院
定之。

司法院資訊處製作；財團法人民間司法改革基金會備份。
